臺灣臺中地方法院臺中簡易庭民事判決
110年度中簡字第1290號
原      告  均和資產管理股份有限公司

法定代理人  朱祐宗  
訴訟代理人  尚宗平  

            唐聕婷  
被      告  楊倫彰  
            楊家榮  
            楊家裕  
上  一  人
訴訟代理人  李秀珠  
上列當事人間撤銷贈與行為等事件，於民國110年12月16日言詞
辯論終結，本院判決如下：
    主      文
被告間就附表所示不動產於民國109年5月25日所為贈與之債權行
為及於民國109年6月4日所為之所有權移轉登記之物權行為應予
撤銷。
被告楊家榮、楊家裕應將前項之不動產所有權移轉登記塗銷。
訴訟費用由被告負擔。 
　　事實及理由
一、原告主張：訴外人李秀珠邀同被告楊倫彰為連帶保證人，於
    民國85年7月13日向訴外人慶豐商業銀行股份有限公司（下
    稱慶豐銀行）借款新臺幣（下同）46萬元（下稱系爭借款）
    ，並以臺中市○○區○○段00000地號土地及364、756建號建物
    作為系爭借款之擔保物設定抵押權，李秀珠與被告楊倫彰均
    未依約繳款。慶豐銀行嗣於94年6月14日將系爭借款債權讓
    與中華成長一資產管理股份有限公司，李秀珠提供之上開擔
    保物經本院89年執字第10523號拍定，且慶豐銀行對李秀珠
    與被告楊倫彰取得本院88年度促字第49695號支付命令及確
    定證明書，持向本院聲請強制執行未果換發107年度司執字
    第65071號債權憑證，迄今尚有36萬5269元及利息、違約金
    未清償，中華成長一資產管理股份有限公司再於98年8月26
    日將系爭借款債權讓與祈福資產管理股份有限公司，祈福資
    產管理股份有限公司又於104年10月30日將系爭借款債權讓
    與原告。嗣原告於109年7月17日調閱李秀珠及被告楊倫彰之
    財產資料時，始知被告楊倫彰於109年5月25日以贈與為原因
    ，於109年6月4日將其所有附表所示之不動產（下稱系爭不
    動產）移轉登記予被告楊家榮、楊家裕，顯屬有害及原告債
    權之行為，又被告楊倫彰於109年6月4日贈與系爭不動產後
    ，原告於109年8月21日聲請強制執行李秀珠之薪資，每月僅
    扣薪資3316元，且對被告楊倫彰為強制執行無結果，其資力
    已不足清償系爭借款債權，爰依民法第244條第1、4項之規
    定，請求撤銷前揭贈與之債權行為及所有權移轉登記之物權
    行為，及命被告楊家榮、楊家裕塗銷前揭所有權移轉登記等
    語，並聲明：⑴被告間就系爭不動產於109年5月25日所為贈
    與之債權行為及109年6月4日所為所有權移轉登記之物權行
    為，均應予撤銷。⑵被告楊家榮、楊家裕應將前項之不動產
    所有權移轉登記塗銷。
二、被告則以：系爭不動產係被告楊倫彰父親之遺產，被告楊倫
    彰父親於生前曾以口頭表示要將系爭不動產贈與被告楊家榮
    、楊家裕，嗣因重病遲未辦理贈與登記事宜，被告楊倫彰父
    親於108年10月間病故後，系爭不動產由被告楊倫彰及其兄
    、姊各繼承3分之1，再由被告楊倫彰將繼承持分1/3贈與被
    告楊家榮、楊家裕，以完成被告楊倫彰父親之遺願，並非脫
    產。又被告楊倫彰與前妻李秀珠離婚後，未再聯絡，亦未過
    問系爭借款事宜，被告於受通知後始知悉本件狀況等語置辯
    。答辯聲明：原告之訴駁回。
三、得心證之理由：
  ㈠原告主張之事實，業據其提出借據暨授信約定書、債權讓與
    證明書、本院89年度執字第10523號分配表、本院107年度司
    執字第65071號債權憑證、被告楊倫彰之108年度綜合所得稅
    各類所得資料清單及全國財產稅總歸戶財產查詢清單、李秀
    珠之108年度綜合所得稅各類所得資料清單及全國財產稅總
    歸戶財產查詢清單、土地建物異動清冊、土地建物登記謄本
    為證（見卷第25-61、125-131頁），並有臺中市中山地政事
    務所110年5月7日中山地所一字第1100004840號函附申辦登
    記資料在卷可參（見卷第91-122頁），且為被告所不爭執，
    堪認原告主張之事實為真正。
　㈡按「債務人所為之無償行為，有害及債權者，債權人得聲請
    法院撤銷之。」，「債權人依第一項或第二項之規定聲請法
    院撤銷時，得並聲請命受益人或轉得人回復原狀。」，民法
    第244條第1項、第4 項前段分別定有明文。又債權人之債權
    ，因債務人之行為，致有履行不能或因難之情形者，即應認
    為有損害於債權人之權利（最高法院45年台上字第1316號判
    例參照）。是否有害及債權，以債務人行為時定之，故有害
    於債權之事實，須於行為時存在，苟於行為時有其他足以清
    償債務之財產，縱日後債務人財產減少，仍不構成詐害行為
    （最高法院90年度台上字第2194號判決參照）。反之，若債
    務人行為時，其資力已不足清償全體債權人之債權，即屬債
    權之共同擔保減少而害及全體債權人之利益，債權人自得依
    民法第244條第1項規定，行使其撤銷訴權。再者，民法第24
    4條第1項所稱之無償行為，指債務人與第三人間之給付行為
    其間無互為對價關係。查被告楊倫彰無財產不能清償原告之
    債權，詎被告楊倫彰以109年5月25日贈與為原因，於109年6
    月4日將其所有系爭不動產移轉登記予被告楊家榮、楊家裕
    各取得應有部分1/6，使被告楊倫彰債權之共同擔保減少，
    自屬有害於原告之債權。被告楊倫彰抗辯系爭不動產係其父
    親之遺產，遵照父親生前要將系爭不動產贈與被告楊家榮、
    楊家裕意思，於繼承後將系爭不動產贈與被告楊家榮、楊家
    裕等語，然此緣由僅屬被告楊倫彰之贈與動機，對於原告行
    使撤銷權不生影響，被告執此抗辯並無理由。
四、從而，原告依民法第244 條第1 項之規定，請求撤銷被告間
    就系爭不動產所為之贈與之債權行為及移轉所有權登記之物
    權行為，並命被告楊家榮、楊家裕塗銷所有權移轉登記，自
    屬正當，應予准許。 
五、據上論結，本件原告之訴為有理由，依民事訴訟法第78條、
　　第85條第1項前段，判決如主文。
中　　華　　民　　國　　111 　年　　1 　　月　　13　　日
                  臺灣臺中地方法院臺中簡易庭
                                  法  官  熊祥雲
以上正本係照原本作成。
如不服本判決，應於送達後20日內，向本院提出上訴狀並表明上
訴理由，如於本判決宣示後送達前提起上訴者，應於判決送達後
20日內補提上訴理由書（須附繕本），如委任律師提起上訴者，
應一併繳納上訴審裁判費。
中　　華　　民　　國　　111 　年　　1 　　月　　13　　日
                                  書記官  王麗麗        
附表：
編號           土地坐落       面積 （平方公尺）   權利範圍   縣市   區     段   地號   1 臺中市 西區   麻園頭段   85-83      60.00   1/3 

編號           房屋坐落     建物層次、面積 (平方公尺)       門牌號碼      權利範圍   縣市   區     段   建號    1 臺中市 西區 麻園頭段  644號 層數：2層  總面積：87.64 一層層次面積： 47.40 二層層次面積： 40.24 臺中市○區○○○巷00號         1/3